臺灣苗栗地方法院民事簡易判決　　　　100年度苗簡字第433號
原　　　告　台新國際商業銀行股份有限公司
法定代理人　蔡榮棟
訴訟代理人　林經洋
　　　　　　花淑妙
被　　　告　謝清林
上列當事人間請求返還消費借貸款事件，本院於民國100 年11月
29日言詞辯論終結，判決如下：
    主  文
原告之訴駁回。
訴訟費用由原告負擔。
    事實及理由
一、按訴狀送達後，原告不得將原訴變更或追加他訴，但擴張或
    減縮應受判決事項之聲明者，不在此限，民事訴訟法第255
    條第1 項第3 款定有明文。本件原告起訴時，原聲明請求被
    告應給付原告新臺幣（下同）308,315 元，及其中69,872元
    自民國100 年6 月13日起至清償日止，按年息百分之20計算
    之利息。嗣於100 年11月11日具狀變更聲明為請求被告應給
    付原告69,872元，核屬減縮應受判決事項之聲明，與上開規
    定相符，應予准許。
二、原告主張：被告於83年7 月8 日向原告申請信用卡使用（卡
    號：0000000000000000），依約被告得於特約商店記帳消費
    ，但應於約定繳款截止日前向原告清償，詎被告自發卡後至
    100 年6 月12日結帳日止，帳款尚餘308,315 元未按期給付
    （其中本金為69,872元）。被告雖抗辯前揭債務已罹於時效
    而消滅，惟查被告最後消費日期為85年3 月5 日，原告係於
    100 年6 月26日方向被告為請求，本件債務之本金部分，雖
    因民法第125 條之規定而罹於15年之時效，被告自得拒絕給
    付。然按利息、紅利、租金、贍養費、退職金及其他1 年或
    不及1 年之定期給付債權，其各期給付請求權，因5 年間不
    行使而消滅，民法第126 條定有明文；次按已發生之利息及
    違約金債權，皆為獨立之債權，非民法第295 第1 項所謂之
    從屬債權，故關於系爭債務之利息部分，被告仍應給付原告
    自請求時起往前起算5 年之遲延利息共69,872元（即以本金
    69,872元×年息20％×5 年計算），爰依消費借貸之法律關
    係提起本件訴訟等語，並聲明：被告應給付原告69,872元。
三、被告則以：伊早在85年即繳清全部欠款，原告卻於時隔15年
    之後，再向被告請求返還欠款，原告內部作業應有錯誤，且
    原告之請求權已罹於時效，伊可主張時效抗辯拒絕返還等語
    為辯，並聲明：原告之訴駁回。
四、經查，原告主張被告於83年7 月8 日向原告申請信用卡使用
    （卡號：0000000000000000），最後消費日期為85年3 月5
    日，當時累積消費款項共69,872元尚未清償，業據提出與所
    述相符之信用卡申請書暨約定條款、客戶帳務查詢表、信用
    卡帳單明細等件為證（見本院100 年度司促字第4736號支付
    命令卷第2 至6 頁、本院卷第21至39頁），自堪信為真實。
    被告雖辯稱其於85年即已繳清欠款，現未積欠原告任何款項
    ，然卻未能舉證以實其說，難認其所述為真實。
五、至被告為時效抗辯後，原告雖主張其對被告之本金債權69,
    872 元之請求權縱已罹於時效而消滅，被告仍應給付原告自
    請求時起往前起算5 年之遲延利息。惟按主權利因時效消滅
    者，其效力及於從權利；時效完成後，債務人得拒絕給付，
    民法第146 條前段、第144 條第1 項分別定有明文。次按從
    權利以主權利之存在為前提，原則上與主權利同其命運，故
    主權利之移轉或消滅，其效力原則上及於從權利，債權請求
    權如已罹於時效而消滅，則其利息請求權，雖尚未罹於時效
    ，亦隨同消滅，此觀民法第146 條之規定甚明。又已發生之
    利息係由利息基本債權而發生，因有利息基本債權始發生可
    請求各期利息之權利，而利息基本債權又係原本債權之從權
    利，與原本債權之存在及存續始終相隨。因此，原本債權之
    請求權既因時效而消滅，依利息基本債權之請求權，亦隨同
    消滅；故歸於與未曾發生各期利息請求權同，毋庸再考慮特
    別時效是否已經完成。準此以解，民法第126 條乃僅就各期
    利息請求權本身單獨之消滅時效加以規定者，並非民法第
    146 條但書所稱之特別規定（最高法院99年度第5 次民事庭
    會議決議可資參照）。從而，本件原告之本金債權請求權既
    已罹於時效而消滅，則其利息請求權自亦無存在之可言，原
    告主張其仍得就已發生而尚未罹於時效之利息共69,872元為
    請求，並無理由，應予駁回。
六、本件事證已臻明確，兩造其餘攻擊防禦方法及舉證，經審酌
    後與判決之結果不生影響，爰不再逐一論述。
七、訴訟費用負擔之依據：民事訴訟法第78條。
中    華    民    國   100    年    12    月    8     日
              苗栗簡易庭法  官  顏苾涵
以上正本係照原本作成。
對於本件判決如有不服，應於收受送達後20日內向本院提出上訴
書狀，上訴於本院合議庭，並按他造當事人之人數附具繕本。
                        書記官  張宏賓
中    華    民    國   100    年    12    月    8     日